臺灣高雄地方法院交通事件裁定　　　　 94年度交聲字第273號
原處分機關　高雄市政府
異　議　人　甲○○　男　39歲.
上列受處分人因聲明異議案件，對於高雄市政府94年年3 月22日
所為之處分（原處分：高市府交裁字第32─BR0000000 、32─
BR0000000 、32─BR0000000 、32─BR0000000 、32─
BR0000000 、32─BR0000000 、32─BR0000000 號），聲明異議
，本院裁定如下：
    主  文
原處分撤銷。
甲○○不罰。
    理  由
一、本件異議意旨略以：原處分機關以異議人所有之車牌號碼XN
    -2032 號自用小客車，先後6 次於民國93年2 月1 日10時57
    分許停放於高雄市○○○路處、於同年月5 日18時5 分停放
    於同市○○路、於年月6 日16時30分許停放於同市○○○路
    、同年月12日9 時54分許停放於同市○○路、同年月27日8
    時51分停放於同市○○路、同年3 月27日14時18分許在同市
    ○○○路等路段路邊停車處所，未依規定繳納停車費，而認
    異議人有違反道路交通管理處罰條例第56條第1 項第11款之
    規定，而予以裁決罰款，惟異議人並未收到任何繳費通知單
    或高雄市政府交通局逕行舉發之罰單，原處分機關卻逕予裁
    決，顯於法有違，異議人對此裁決不服，爰依法提出異議等
    語。
二、按行政處分，係指行政機關就公法上具體事件所為之決定或
    其他公權力措施而對外直接發生法律效果之單方行政行為，
    行政程序法第92條第1 項定有明文。查高雄市○○○○路邊
    收費之管理員依法開立停車繳費通知單，係主管機關命停車
    人給付使用公共設施對價之規費之公法上決定，其性質應屬
    行政處分。又行政程序法第110 條第1 項規定，書面之行政
    處分自送達相對人起，依送達、通知或使知悉之內容對其發
    生效力，是高雄市○○○○路邊收費之管理員對異議人開立
    之停車繳費通知單，應自送達異議人起發生效力。至一般人
    民固明知於路邊收費停車場停車有繳費義務，但非謂行政機
    關因此即可免除其依法行政之責任及程序，行政機關於命停
    車人給付使用公共設施對價之規費時，仍應依法將命繳納之
    金額及期限為合法送達，始得起算遲延時間及救濟時間，嗣
    停車人經合法通知後未依限履行，始生遲延效力，行政機關
    乃得加以科以罰鍰，以確保依法行政之原則，保障人民權益
    。否則，行政機關無異推卸其依法應為之行政程序，反課以
    法律所未規定之人民自行查核繳納金額及期限之義務，且剝
    奪人民救濟途徑，顯非合法正當，附此敘明。
三、次按：
（一）逕行舉發者，應按已查明之資料填註車牌號碼、車輛種類
      、車主姓名或地址，並於通知單上方空白處加註逕行舉發
      之文字後，由舉發機關送達被通知人；又其屬逕行舉發者
      ，其應到案之日期距舉發日為30日，違反道路交通管理事
      件行為人，未依規定自動繳納罰鍰，或未依規定到案聽候
      裁決，處罰機關應於2 個月內依基準表逕行裁決之，違反
      道路交通管理事件統一裁罰基準及處理細則第11條第1 項
      第3 款、第14條後段、第44條第1 項分別定有明文。
（二）故依前揭規定，舉發違反道路交通管理事件通知單應先由
      舉發機關送達受處分人，受處分人復未自動繳納罰鍰或未
      到案聽候裁決，處罰機關始得依違反道路交通管理事件統
      一裁罰標準表逕行裁決之，倘舉發違反道路交通管理事件
      通知單未經合法送達受處分人，處罰機關即逕行裁決，其
      裁決程序顯非合法。又處理違反道路交通管理事件，有關
      文書送達之程序，依行政程序法之規定；送達，於應受送
      達人之住居所、事務所或營業所為之，對當事人送達，若
      應為送達處所不明者，行政機關得依申請，准為公示送達
      ，當事人變更其達達處所，而不向行政機關陳明，致有前
      開情形，行政機關得依職權命為公示送達，違反道路交通
      管理事件統一裁罰基準及處理細則第5 條，行政程序法第
      72條第1 項前段、第78條第1 項第1 款、第3 項分別定有
      明文，故舉發違反道路交通管理事件通知單，自應依上開
      規定送達受處分人始為合法。
（三）查本案舉發機關並非於異議人違規當時當場舉發，而係事
      後以舉發通知單逕行舉發，舉發機關固認已於93年3 月17
      日至同年6 月7 日間，委託郵務單位依異議人登記車籍地
      址「高雄市○○區○○街49號4 樓之2 」，將上開舉發通
      知書經郵務單位投遞郵件未果，並為公示送達云云，惟因
      異議人前已於87年10月3 日遷居戶籍至「高雄市○○區○
      ○路40巷4 號」，有戶役政連結作業系統查詢個人基本資
      料紀錄1 紙附卷可按，尚無應受送達人處所不明之情，乃
      原舉發機關未查悉此情，將舉發違反道路交通管理事件通
      知單，仍依舊址投郵而未合法送達，復逕予公示送達等情
      ，有高雄市政府交通局送達證書6 件、違規罰單單退公示
      註記移送表電腦列印資料1 份附卷可稽，此與上開公示送
      達要件亦有未符，則本案舉發通知單既未合法送達異議人
      ，揆諸前揭規定及說明，原處分機關所為之前揭裁決即非
      合法。至原處分機關雖已將前揭裁決書送達異議人，惟舉
      發違反道路交通管理事件通知單既未經合法送達，則異議
      人顯無從自動繳納罰鍰或到案聽候裁決，原處分機關逕行
      裁決之期間亦無從起算，自不得以裁決書已合法送達為由
      ，即認原處分機關前揭裁決合法，附此敘明。
四、綜上所述，原處分機關並未提出證據證明異議人已合法收受
    繳費通知單、舉發違反道路交通管理事件通知單，而有不依
    規定繳費或自動繳納罰鍰、聽候裁決之情事，從而，原處分
    機關依道路交通管理處罰條例第56條第1 項第款規定，裁決
    本案異議人處罰每件1,200 元，共計6 件，於法即有未合並
    非適法，本件異議為有理由，原處分應予撤銷，並諭知異議
    人不罰。
五、據上論斷，應依道路交通案件處理辦法第20條，裁定如主文
    。
中　　華　　民　　國　　94　　年　　5 　　月　　27　　日
                      交通法庭  法　官  林瑋桓
以上正本證明與原本無異。
如不服本裁定應於送達後5日內向本院提出抗告狀。
中　　華　　民　　國　　94　　年　　5 　　月　　27　　日
                                書記官  謝群育
